【裁判字號】    97,交訴,112
【裁判日期】    971216
【裁判案由】    肇事遺棄罪等
【裁判全文】
臺灣臺北地方法院刑事判決             97年度交訴字第112號
公  訴  人  臺灣臺北地方法院檢察署檢察官
被      告  甲○○
上列被告因肇事遺棄罪等案件，經檢察官提起公訴（九十七年度
偵字第一○七○六、一三六二二號），被告於本院準備程序中就
被訴事實為有罪之陳述，經告知簡式審判程序之旨，並聽取公訴
人及被告之意見後，本院合議庭認為適宜由受命法官獨任進行簡
式審判程序而裁定改由受命法官獨任進行簡式審判程序審理，判
決如下：
    主      文
甲○○從事業務之人，因業務上之過失致人於死，處有期徒刑伍
月。又駕駛動力交通工具肇事，致人死傷而逃逸，處有期徒刑玖
月。應執行有期徒刑壹年。緩刑年。
    事實及理由
一、本案犯罪事實引用如附件所示起訴書之記載（又被告甲○○
    所涉業務過失傷害罪部分因告訴人乙○○撤回告訴，本院不
    另為不受理判決之諭知，理由詳見後述）。
二、證據名稱：
(一)被告於本院準備程序及審理中之自白。
(二)告訴人丙○○之指訴。
(三)證人魏翰汀、林宏蔚、陳晉桂之證述。
(四)盧定緯車禍死亡案現場勘察報告、相驗屍體證明書、相驗筆
    錄、檢驗報告書、財團法人基督教復臨安息日會臺安醫院診
    斷證明書、道路交通事故談話紀錄表、道路交通事故現場圖
    、道路交通事故補充資料表、道路交通事故調查報告表、道
    路交通事故肇事人自首情形記錄表、酒精測定紀錄表及照片
    等。
(五)內政部警政署刑事警察局民國九十七年六月二日刑醫字第○
    九七○○七一八六三號鑑驗書。
三、核被告所為，係犯刑法第二百七十六條第二項業務過失致人
    於死罪及第一百八十五條之四之駕駛動力交通工具肇事，致
    人死傷而逃逸罪。所犯上開二罪，犯意各別，罪名有異，應
    予分論併罰。爰審酌被告並無前科，素行良好，有臺灣高等
    法院被告前案紀錄表在卷可按，其肇事情節致被害人盧定緯
    死亡，已與告訴人丙○○達成調解，有宜蘭縣三星鄉調解委
    員會九十七年度民調字第○五七號調解書影本一份在卷可按
    ，被告之生活狀況、智識程度，暨其犯罪後坦承犯行，態度
    良好等一切情狀，就其所犯上開犯行各量處如主文所示之刑
    ，並定其應執行之刑。末以被告前未曾因故意犯罪受有期徒
    刑以上刑之宣告，有臺灣高等法院被告前案紀錄表在卷可考
    ，其因一時失慮致罹刑典，犯罪後已坦承犯行，知所悔悟，
    且於本案發生後已與告訴人丙○○達成調解，有宜蘭縣三星
    鄉調解委員會九十七年度民調字第○五七號調解書影本一份
    可查，被告並已給付告訴人丙○○款項完畢，告訴人丙○○
    於本院準備程序中亦稱渠願意原諒被告，請求給予被告一次
    自新的機會，給被告緩刑亦無意見，被告已經把調解書所示
    之款項全部給付完畢等語（見本院九十七年十月八日準備程
    序筆錄），本院認被告經此偵、審程序之教訓後，當知所警
    惕而無再犯之虞，是上開所宣告之刑，以暫不執行為適當，
    爰併予宣告緩刑三年，以啟自新。
四、不另為公訴不受理判決之諭知部分：
(一)公訴意旨另以：被告係營業大貨車司機，為從事駕駛業務之
    人，於九十七年五月十二日晚間十一時十八分許，駕駛車牌
    號碼五一三－ＨＵ號營業用大貨車，搭載員工魏翰汀同行，
    由桃園縣龍潭鄉三水村直坑六十四號出發往宜蘭市行駛，欲
    載運肉雞返回桃園市電宰廠宰殺，途經臺北縣新店市○○路
    ○段四七○號前（台九線十五公里處），原應注意汽車行駛
    時，駕駛人應注意車前狀況及遵守道路交通標誌、標線、號
    誌之指示，在劃有分向限制線之路段，不得駛入來車之車道
    內，且依當時情形並無不能注意之情事，竟疏於注意，貿然
    高速行駛，並跨越雙黃線行駛，適有盧定緯騎乘車牌號碼Ｌ
    Ｘ五－五二八號重型機車，搭載告訴人乙○○，沿臺北縣新
    店市○○路○段由宜蘭向臺北方向對向行駛，遂遭被告所駕
    駛之營業用大貨車左側車身所碰擊，該重型機車前車輪往上
    翹起後往後翻車，盧定緯、告訴人乙○○飛出機車外倒地，
    盧定緯倒地時再經該大貨車左後輪輾壓而過，盧定緯經送醫
    後仍因頭部外傷骨折而神經性休克不治死亡，告訴人乙○○
    因而受有低血量性休克、左側肱骨幹骨折、左側股骨幹骨折
    、骨盆之閉鎖性骨折、陰道開放性傷口等傷害，因認被告此
    部分涉有刑法第二百八十四條第二項前段之業務過失傷害罪
    嫌云云。
(二)按告訴乃論之罪，告訴人於第一審辯論終結前，得撤回其告
    訴；又告訴或請求乃論之罪，未經告訴、請求或其告訴、請
    求經撤回或已逾告訴期間者，應諭知不受理之判決，刑事訴
    訟法第二百三十八條第一項、第三百零三條第三款分別定有
    明文。查本件告訴人乙○○告訴被告業務過失傷害罪部分，
    起訴書認被告係犯刑法第二百八十四條第二項前段之業務過
    失傷害罪，依同法第二百八十七條前段之規定，須告訴乃論
    。茲據告訴人業已具狀表示撤回告訴，有刑事撤回告訴狀在
    卷可按，此部分本應為公訴不受理判決之諭知，然因此部分
    與前開論罪科刑之業務過失致人於死罪部分有想像競合犯之
    裁判上一罪關係，是本院就此部分爰不另為公訴不受理判決
    之諭知。
五、另依簡式審判程序進行之案件，如有告訴乃論之罪，一部經
    合法撤回告訴，且無爭議，為利訴訟經濟，可以在有罪判決
    內就該撤回告訴部分說明不另為不受理之諭知（九十四年十
    一月二十五日臺灣高等法院暨所屬法院九十四年法律座談會
    刑事類提案第二十八號研討結果參照）。又本案為適用簡式
    審判程序之案件，依刑事訴訟法第三百十條之二之規定，此
    有罪判決書之製作，準用刑事訴訟法第四百五十四條之規定
    ，均附此敘明。
據上論斷，應依刑事訴訟法第二百七十三條之一第一項、第二百
九十九條第一項前段、第三百十條之二、第四百五十四條第二項
，刑法第一百八十五條之四、第二百七十六條第二項、第七十四
條第一項第一款，刑法施行法第一條之一第一項、第二項前段，
判決如主文。
本案經檢察官楊展庚到庭執行職務
中    華    民    國    97    年    12    月    16    日
                  交通法庭  法  官  黃紹紘
以上正本證明與原本無異。
如不服本判決應於收受送達後十日內向本院提出上訴書狀，並應
敘述具體理由；其未敘述上訴理由者，應於上訴期間屆滿後二十
日內向本院補提理由書（均須按他造當事人之人數附繕本）「切
勿逕送上級法院」。告訴人或被害人如對於本判決不服者，應具
備理由請求檢察官上訴，其上訴期間之計算係以檢察官收受判決
正本之日期為準。
                            書記官  陳靜君
中    華    民    國    97    年    12    月    24    日
附錄本案論罪科刑所犯法條全文
刑法第一百八十五條之四
駕駛動力交通工具肇事，致人死傷而逃逸者，處六月以上五年以
下有期徒刑。
刑法第二百七十六條
因過失致人於死者，處二年以下有期徒刑、拘役或二千元以下罰
金。
從事業務之人，因業務上之過失犯前項之罪者，處五年以下有期
徒刑或拘役，得併科三千元以下罰金。
附件：
臺灣臺北地方法院檢察署檢察官起訴書
                                     97年度偵字第10706號
                                     97年度偵字第13622號
    被      告  甲○○  男  46歲（民國○○年○○月○○日生）
                        住桃園縣龍潭鄉三水村直坑64號
                        國民身分證統一編號：Ｚ000000000號
上列被告因業務過失致死等案件，已經偵查終結，認應該提起公
訴，茲將犯罪事實及證據並所犯法條分敘如下：
        犯罪事實
一、甲○○係營業大貨車司機，為從事駕駛業務之人，於民國97
    年5月12日晚間11時18分許，駕駛車牌號碼513─HU號營業用
    大貨車，搭載員工魏翰汀同行，由桃園縣龍潭鄉三水村直坑
    64 號出發往宜蘭市行駛，欲載運肉雞返回桃園市電宰廠宰
    殺，途經臺北縣新店市○○路○段470號前（台九線15公里處
    ），原應注意汽車行駛時，駕駛人應注意車前狀況及遵守道
    路交通標誌、標線、號誌之指示，在劃有分向限制線之路段
    ，不得駛入來車之車道內，且依當時情形並無不能注意之情
    事，竟疏於注意，貿然高速行駛，並跨越雙黃線行駛，適有
    盧定緯騎乘車牌號碼LX5－528號重型機車，搭載乙○○，沿
    臺北縣新店市○○路○段由宜蘭向臺北方向對向行駛，遂遭
    甲○○所駕駛之營業用大貨車左側車身所碰擊，該重型機車
    前車輪往上翹起後往後翻車，盧定緯、乙○○飛出機車外倒
    地，盧定緯倒地時再經該大貨車左後輪輾壓而過，盧定緯經
    送醫後仍因頭部外傷骨折而神經性休克不治死亡，乙○○因
    而受有低血量性休克、左側肱骨幹骨折、左側股骨幹骨折、
    骨盆之閉鎖性骨折、陰道開放性傷口等傷害。詎甲○○明知
    其駕車肇事致人受傷倒地，竟未下車查看並施予必要之救護
    措施，反而加速逃離現場。嗣經現場目擊證人報警，警方調
    閱沿線監視錄影帶而循線查獲。
二、案經盧定緯之父丙○○、乙○○訴由臺北縣政府警察局新店
    分局報告偵辦及本署相驗後簽分偵辦。
        證據並所犯法條
一、證據清單
┌──┬────────────┬───────────┐
│編號│   證   據   清   單    │   待   證   事   實  │
├──┼────────────┼───────────┤
│ 1  │被告甲○○之供述        │坦承駕駛513─HU號營業 │
│    │                        │用大貨車途經案發現場，│
│    │                        │聽到有異聲，曾叫醒同行│
│    │                        │睡覺員工魏翰汀，仍駕駛│
│    │                        │前行，之後換由魏翰汀駕│
│    │                        │駛之事實，惟否認業務過│
│    │                        │失致死、業務過失傷害、│
│    │                        │肇事逃逸犯行。        │
├──┼────────────┼───────────┤
│ 2  │告訴人丙○○之指述      │證明死者盧定緯因車禍受│
│    │                        │傷死亡之事實。        │
├──┼────────────┼───────────┤
│ 3  │告訴人乙○○於警詢中之指│證明其搭乘死者盧定緯乘│
│    │述                      │之機車，於案發時地在睡│
│    │                        │覺有繫戴安全帽，發生車│
│    │                        │禍而受傷之事實。      │
├──┼────────────┼───────────┤
│ 4  │告訴代理人莊寶月之指述  │證明告訴人乙○○因車禍│
│    │                        │受傷死亡之事實。      │
├──┼────────────┼───────────┤
│ 5  │證人魏翰汀之證言        │證明其受僱於被告，案發│
│    │                        │時地在車內睡覺，係被告│
│    │                        │駕駛513─HU號營業用大 │
│    │                        │貨車，曾被被告叫醒問有│
│    │                        │無聽見異聲，後來至休息│
│    │                        │站後改由證人魏翰汀接手│
│    │                        │駕駛之事實。          │
├──┼────────────┼───────────┤
│ 6  │證人林宏蔚之證言        │證明其友人共6人、4輛機│
│    │                        │車自宜蘭縣出發，往新店│
│    │                        │方向行駛，死者盧定緯騎│
│    │                        │乘機車，搭載乙○○，為│
│    │                        │第4輛機車，證人林宏蔚 │
│    │                        │搭載第3輛機車，在案發 │
│    │                        │時地，被告駕駛很快，有│
│    │                        │時速65公里，並超越雙黃│
│    │                        │線行駛，聽見很大的撞擊│
│    │                        │聲，回頭看見被告駕駛之│
│    │                        │大貨車與死者盧定緯騎乘│
│    │                        │之機車發生碰撞，該機車│
│    │                        │前輪往上翹起來後往後翻│
│    │                        │車，人都飛出去，被告沒│
│    │                        │有停車，剎車、打檔、踩│
│    │                        │離合器後即駕駛離去，撞│
│    │                        │擊聲音很大，附近住民有│
│    │                        │跑出來看之事實。      │
├──┼────────────┼───────────┤
│ 7  │證人陳晉桂於警詢中之證言│證明案發時地，聽到一聲│
│    │                        │巨響下樓外出查看，有一│
│    │                        │名男子躺在往新店方向之│
│    │                        │北宜路上雙黃線旁約30公│
│    │                        │分處，另一名女子骨折，│
│    │                        │未看見肇事車輛之事實。│
├──┼────────────┼───────────┤
│ 8  │盧定緯車禍死亡案現場勘察│證明勘查本件車禍現場跡│
│    │報告                    │證，不排除死者因右倒滑│
│    │                        │行後，與被告之大貨車綠│
│    │                        │色置物箱碰撞，再遭大貨│
│    │                        │車左後輪輾壓之可能。  │
├──┼────────────┼───────────┤
│ 9  │相驗屍體證明書、相驗筆錄│證明死者因車禍頭部外傷│
│    │、檢驗報告書            │骨折而神經性休克死亡之│
│    │                        │事實。                │
├──┼────────────┼───────────┤
│ 10 │財團法人基督教復臨安息日│證明死者盧定緯受傷送醫│
│    │會臺安醫院診斷證明書1紙 │仍於97年5月13日下午3時│
│    │                        │不治死亡之事實。      │
├──┼────────────┼───────────┤
│ 11 │財團法人佛教慈濟醫院台北│證明告訴人乙○○有受傷│
│    │分院診斷證明書、羅東聖母│之事實。              │
│    │醫院診斷證明書各1紙     │                      │
├──┼────────────┼───────────┤
│ 12 │道路交通事故談話紀錄表、│證明本件車禍發生之情形│
│    │道路交通事故現場圖、道路│。                    │
│    │交通事故補充資料表、道路│                      │
│    │交通事故調查報告表、道路│                      │
│    │交通事故肇事人自首情形記│                      │
│    │錄表、酒精測定紀錄表、道│                      │
│    │路交通事故當事人登記聯單│                      │
├──┼────────────┼───────────┤
│ 13 │照片149張               │證明車禍現場、系爭車輛│
│    │                        │、死者相驗情形。      │
└──┴────────────┴───────────┘
二、核被告所為，係犯刑法第276條第2項業務過失致死罪、第
    284條第2項前段之業務過失傷害罪嫌及同法第185條之4條肇
    事逃逸罪嫌。被告同一過失駕車行為，分別造成盧定緯死亡
    及乙○○受傷結果，屬想像競合犯，請依刑法第55條從一重
    處斷。又與所犯肇事逃逸罪之間，犯意各別，罪名不同，請
    分論併罰。另請審酌被害人死亡及告訴人受傷之程度，被告
    肇事後仍藉詞否認犯行，事發迄今尚未賠償被害人家屬，犯
    後態度不佳，請從重量刑。
三、依刑事訴訟法第251條第1項提起公訴。
      此  致
臺灣臺北地方法院
中    華    民    國    97    年    7     月    31    日
                              檢  察  官  陳  舒  怡
本件正本證明與原本無異
中    華    民    國    97    年     8    月    12    日
                              書  記  官  邱  志  宏
附錄本案所犯法條全文
中華民國刑法第276條
（過失致死罪）
因過失致人於死者，處2年以下有期徒刑、拘役或2千元以下罰金
。
從事業務之人，因業務上之過失犯前項之罪者，處5年以下有期
徒刑或拘役，得併科 3 千元以下罰金。
中華民國刑法第284條
（過失傷害罪）
因過失傷害人者，處6月以下有期徒刑、拘役或5百元以下罰金，
致重傷者，處 1 年以下有期徒刑、拘役或 5 百元以下罰金。
從事業務之人，因業務上之過失傷害人者，處1年以下有期徒刑
、拘役或1千元以下罰金，致重傷者，處3年以下有期徒刑、拘役
或2千元以下罰金。
中華民國刑法第185條之4
（肇事遺棄罪）
駕駛動力交通工具肇事，致人死傷而逃逸者，處6月以上5年以下
有期徒刑。


司法院資訊處製作；財團法人民間司法改革基金會備份。
